【裁判字號】    97,重上,116
【裁判日期】    980120
【裁判案由】    侵權行為損害賠償
【裁判全文】
臺灣高等法院民事判決                 97年度重上字第116號
上  訴  人  己○○
            丁○○
共      同
訴訟代理人  錢裕國律師
複 代理 人  戊○○      台北市○○○路37號5樓
被 上訴 人  乙○○
訴訟代理人  李富湧律師
複 代理 人  陳垚祥律師
上列當事人間侵權行為損害賠償事件，上訴人對於中華民國96年
12月28日台灣板橋地方法院94年度重訴字第275 號第一審判決提
起上訴，被上訴人為訴之追加，本院於98年1 月6 日言詞辯論終
結，判決如下：
    主      文
上訴駁回。
第二審訴訟費用由上訴人連帶負擔。
    事實及理由
壹、程序方面
    按在第二審為訴之變更或追加，非經他造同意，不得為之，
    但請求之基礎事實同一，不在此限，民事訴訟法第446 條第
    1 項、第255 條第1 項第2 款定有明文。查：
  一被上訴人於原審先依民法第184 條規定，請求上訴人己○○
    給付新台幣（下同）20,652,063元（下稱系爭款項），倘認
    侵權行為損害賠償請求權為無理由，再依民法第478 條消費
    借貸返請求權、連帶保證之法律關係，請求上訴人己○○、
    丁○○連帶給付系爭款項；另依票據法第124 條、第85條，
    請求上訴人己○○給付票款2 千萬元（見原審卷(二)第305 頁
    ）。
  二原審依民法第478 條消費借貸返請求權、連帶保證之法律關
    係，判決上訴人己○○、丁○○應連帶給付上訴人2 千萬元
    ，上訴人不服提起上訴，被上訴人於本院審理時撤回侵權行
    為損害賠償請求權部分（見本院卷(一)第54頁反面），先依民
    法第478 條消費借貸返請求權、連帶保證之法律關係，請求
    判決上訴人己○○、丁○○連帶給付2 千萬元，如無理由，
    再依票據法第124條、第85條規定，請求上訴人己○○給付2
    千萬元（見本院卷(二)第68頁、第116頁））。
  三被上訴人另具狀主張「縱認被上訴人與上訴人己○○間未成
    立消費借貸關係，上訴人自被上訴人取得金額高達20,652,
    036 元之款項，即無法律上之原因而得到利益，使被上訴人
    受損害…被上訴人得依不當得利之法則，請求上訴人返還其
    不當得利…」（見本院卷第135 頁），被上訴人表示不同意
    （見本院卷(二)第140 頁），惟被上訴人原主張及追加之請求
    權，其基礎事實同一，均係「上訴人與被上訴人間關於系爭
    20,652,063元款項」之爭執，依前揭說明，應予准許，合先
    敘明。
貳、實體方面
一、被上訴人起訴主張：上訴人己○○於民國（下同）90年7 月
    16日前數日起至92年7 月22日前數日止，陸續向伊借貸20,6
    52,036元。嗣因上訴人己○○簽發還款之支票退票，經協商
    會算，確認借款金額為2 千萬元，上訴人己○○及簽具借據
    為證，並簽發到期日93年2月3日面額2 千萬元之本票以為清
    償；上訴人丁○○則於借據上簽名，擔任連帶保證人。爰依
    消費借貸返還請求權、連帶保證之法律關係，請求上訴人連
    帶給付2千萬元本息、依票據法第124條、第85條，以及不當
    得利之規定，請求上訴人己○○給付2千萬元本息。
二、上訴人等則以：上訴人己○○未向被上訴人借貸20,652,036
    元；被上訴人脅迫伊等簽寫本票、借據、讓渡書，係以侵權
    方式取得債權，伊等得依據民法第198 條規定拒絕履行等語
    ，資為抗辯。
三、原審對被上訴人之請求，判決：上訴人己○○、丁○○應連
    帶給付被上訴人2 千萬元，及94年8 月19日起至清償日止，
    按年息百分之五計算之利息，並酌定擔保金額分別為准、免
    假執行之宣告。上訴人不服，提起上訴，聲明：(一)原判決不
    利於上訴人部分廢棄。(二)上開廢棄部分，被上訴人在第一審
    之訴及假執行之聲請均駁回。被上訴人則聲明：駁回上訴。
四、兩造不爭執事項（見本院卷(一)第55頁）：
  (一)上訴人己○○、丁○○於92年8 月3 日簽具借據，交被上訴
    人收執（見原審卷第27頁借據）。
  (二)上訴人己○○於92年8 月3 日簽發票面金額2000萬元之本票
    ，交被上訴人收執（見原審卷第26頁本票）。
  (三)上訴人丁○○於92年8 月3 日簽具讓渡書，將其所有坐落台
    北縣蘆洲市○○段681 地號土地所有權全部，及其上建號
    183 門牌號碼台北縣蘆洲市○○路185 巷1 號所有權全部之
    不動產讓渡給被上訴人之弟張銘輝（見原審卷第21頁讓渡書
    ）。
  (四)上訴人告訴被上訴人脅迫其簽署系爭讓渡書、本票、借據，
    涉嫌妨害自由案件，業經臺灣板橋地方法院檢察署檢察官於
    93年12月7 日以92年度偵字第20665 、13052 號不起訴處分
    書為不起訴處分（見原審卷(一)第229頁）；上訴人聲請再議
    ，復經台灣高等法院檢察署於94年5 月27日以94年度上聲議
    字第1229號處分書駁回再議；上訴人聲請交付審判，又經原
    法院以94年度聲判字第43號裁定駁回其聲請（見原審卷(二)第
    209 頁裁定）。
  (五)被上訴人告訴上訴人涉嫌詐欺案件，經臺灣板橋地方法院檢
    察署檢察官於93年12月7 日以92年以92年度偵字第20665 號
    、13052 號不起訴處分書為不起訴處分（見原審卷(一)第230
    頁反面、第237 頁）。被上訴人聲請再議，部分發回續行偵
    查（94年度偵續字第185 號），經檢察官以上訴人己○○偽
    造十份保單，侵占被上訴人保險費8 萬元，提起公訴，原法
    院則於96年10月30日以94年度訴字第1388號判決無罪確定。
五、按借用人應於約定期限內，返還與借用物種類、品質、數量
    相同之物，民法第478 條第1 項前段定有明文。本件被上訴
    人主張上訴人己○○借用2 千萬元，應於93年2 月3 日清償
    ，上訴人丁○○為連帶保證人等語，上訴人則以前詞置辯，
    兩造爰同意依民事訴訟法第270條之1第1項第3款規定，整理
    並協議簡化爭點如下（見本院卷第117 頁反面），茲分別論
    述之：
  (一)上訴人己○○是否陸續向被上訴人借款20,652,036元？
    1.被上訴人主張：伊與上訴人己○○間有借貸2 千萬元之意
      思表示合致等語；上訴人己○○則予否認。查：
      (1)被上訴人於92年8 月3 日曾赴上訴人己○○位於台北縣
        蘆洲市○○路155 巷1 號住家，與上訴人趙御商談本件
        借款之還款事宜，經結算約2千萬元（含後述匯款4,887
        ,800 元、匯款666,000元、現金交上訴人己○○之轉匯
        款4,643,000元、退票款5,825,236元、現金2,830,000
        元、保單借款1,800, 000元，合計20,652,036元），雙
        方乃確認2人間之借款金額為2千萬元，並由上訴人己○
        ○當場簽立「借據」載明「立借據人己○○本人向乙○
        ○借款貳仟萬元」，並由其夫即上訴人丁○○為連帶保
        證人，再由上訴人丁○○於借據上連帶保證人處簽名，
        書寫身分證字號Ｚ000000000、住址：蘆洲和平路155巷1
        號，捺指印，另書立讓渡書，同意將丁○○所有坐落台
        北縣蘆洲鄉○○市○○段681 號土地持分全部及其上建
        號183 門牌台北縣蘆洲市○○路185 巷1 號持分全部讓
        渡訴外人即被上訴人之弟張銘輝；上訴人己○○亦於立
        據人處簽名，書寫身分證字號Ｚ000000000、住址：蘆洲
        和平路155巷1號，捺指印，另又簽發票號TH0000 000發
        票日92年8月3日、到期日93年2月3日、票面金額2 千萬
        元本票，此有被上訴人提出之借據（見原審卷(一)第27頁
        ）、本票（見原審卷(一)第26頁）、讓渡書（見原審卷(一)
        第21頁）可證，上訴人己○○、丁○○又不爭執系爭借
        據、本票、讓渡書之簽名為真（見不爭執事項(一)、(二)、
        (三)），自堪認該借據、本票、讓渡書為真正。
      (2)上訴人己○○被訴涉嫌詐欺案件，其於警訊時供稱：「
        …我一直以為係單純借貸，不知為何會變成詐欺…（問
        ：乙○○（即被上訴人）…提及你詐欺他前後2 千多萬
        元你做何解釋？）因為借貸之間都是來來去去，我也有
        還款給他…（問：你說你與乙○○之間係屬借貸關係有
        無證明？該借貸金額多少？他為何會借錢給你？）有時
        候是他自己領來給我，有時是我陪他去，正確數字幾百
        萬元，我不記得了，就是來來去去，他知道我經濟方面
        有困難，他自己願意幫助我…我不承認是詐欺，是借貸
        關係，我每借一筆錢都有告訴他…」（見板橋地方法院
        檢察署92年度核退字第9238號卷第8 頁反面、第9 頁、
        第10頁92年8 月4 日警訊筆錄）；於偵訊時供稱：「（
        問：到底向乙○○拿多少錢？）我有向他借錢…」等語
        （見板橋地方法院檢察署92年度偵字第20665 號卷第10
        頁），此據本院調閱上開卷證查核明確。
      (3)參以，證人即92年8 月3 日赴上訴人己○○家中處理本
        件金錢糾紛之警員楊啟賢在刑案中證稱：「我和李志祥
        一起去，當天我們二人一起處理、是當天值班的通知我
        們…當天張小姐與趙小姐有金錢糾紛，是張小姐報案的
        ，我們便陪同張小姐一起去趙小姐家，因為是民事糾紛
        ，我們便讓他們自已去講，張小姐說有借一筆錢給趙小
        姐，趙小姐有承認，張小姐要趙小姐定期還錢…」等語
        （見原法院檢察署92年度偵字第20665 號卷第166 頁）
        ，足認上訴人己○○有借貸系爭款項之意思表示。是被
        上訴人主張兩造間有借貸2 千萬元之意思表示合致，應
        可信為真實。
      (4)上訴人己○○雖抗辯：被上訴人於刑案中否認與上訴人
        間有借貸關係，顯見本件借貸關不存在云云，固據提出
        警訊筆錄為證，惟：
        上訴人己○○於該案一再陳稱，兩造間係借貸關係，
          已詳如前述。
        被上訴人於警詢、偵查中及本院審理時，先指述上訴
          人己○○用果汁、水、食物或其他方法，使伊意識不
          清，匯款予上訴人，否認與上訴人有借貸關係；事後
          改稱係上訴人謊稱要幫伊理財買保險，共匯款二千萬
          元左右，經與被告對質後，再改稱上訴人之前向伊借
          款二百萬元，後來上訴人說要幫伊做高額理財保單，
          所以又給上訴人四百多萬元，後來又拿給上訴人一千
          二百多萬，沒有拿到高額理財保單，家裡有些保單是
          上訴人事後才拿給伊云云，其雖否認兩造間有借款存
          在，但被上訴人對上訴人如何偽造保單、如何詐騙伊
          之情形前後供述顯然不一，是其指訴上訴人己○○涉
          嫌詐欺云云，自不足採信；原法院刑事庭亦認定上訴
          人己○○無詐欺犯行，於96年10月30日以94年度訴字
          第1388號判決上訴人己○○無罪確定（見不爭執事項
          (五)），此經本院調卷查核明確，是足認被上訴人於該
          案「否認兩造間無借貸關係」之陳述，非可採信，亦
          即兩造間關於本件金錢往來，應如上訴人己○○於該
          案件中之陳述，係屬借貸關係。
        綜上，被上訴人於該案否認兩造間無借貸關係之陳述
          ，非可採信，則上訴人己○○以被上訴人上開陳述，
          否認本件借款存在，自亦不足採信。
      (5)上訴人己○○又抗辯：被上訴人於92年8 月3 日21時許
        ，夥同親戚10餘人，脅迫伊與上訴人丁○○簽具系爭借
        據、本票、讓渡書云云；被上訴人則予否認。查：
        證人即赴現場之警員楊啟賢在刑案中證稱：「…當天
          張小姐與趙小姐有金錢糾紛，是張小姐報案的，我們
          便陪同張小姐一起去趙小姐家，因為是民事糾紛，我
          們便讓他們自已去講，張小姐說有借一筆錢給趙小姐
          ，趙小姐有承認，張小姐要趙小姐定期還錢，後來在
          談話過程中有一點不愉快…沒有任何重大衝突，他們
          雙方自已來（製作筆錄）我看見他自已來，自已離去
          ，沒有被他人押進派出所」等語（見原法院檢察署92
          年度偵字第20665 號卷第166-167 頁）；核與上訴人
          己○○、丁○○供承當天被上訴人確實由員警陪同至
          其等家中等語相符（分見原法院檢察署92年度核退字
          第9238號偵查卷第10頁、93年度偵字第13052 號偵查
          卷第16頁），應堪信為真實。
        證人即當日前赴上訴人己○○家中辦理讓渡書事宜之
          代書蘇玉香於偵查中證稱：「92年8 月2 日…到蘆洲
          和平路那裡，我進去的的時候，雙方都在裡面，他們
          本來都談好，己○○說隔天要補辦印鑑證明，但是隔
          天沒有補給我，所以沒有辦成，（現場）沒有打架，
          只有爭執，（雙方均有同意委任我處理）…有簽同意
          讓渡書、己○○有簽二千萬元的借據給乙○○」等語
          （見原法院檢察署92年度偵字第20665 號卷第142 頁
          ），核與上訴人己○○於偵查中供稱：「當天我是坐
          在沙發上和乙○○談的，代書來以後有叫我開一張本
          票，有叫我先生寫房地契的讓渡書，還有一張借據」
          等語相符（見同卷第第166 頁），足認上訴人寫借據
          、簽本票、寫讓渡書係上訴人己○○與被上訴人乙○
          ○討論，並經代書蘇玉香建議之結果，尚無積極證據
          足證被上訴人乙○○有何恐嚇、妨害自由之情形。
        觀諸上訴人提出92年8 月3 日23時35分至36分許之監
          視錄影帶翻拍畫面，上訴人、被上訴人雙方各自站立
          ，無人受強制，亦未見任何人有要脅上訴人丁○○之
          情事（見原法院檢察署92年度他字第3465號卷第9 頁
          、92年度發查字第3696號偵查卷第7 頁），尚難因監
          視錄影帶翻拍畫面顯示被上訴人等多人至聲請人住處
          ，即遽行推論被上訴人有何恐嚇、妨害自由之行為。
          再依上訴人提供92年8月4日12時46分監視錄影帶翻拍
          畫面，上訴人己○○指稱之黑道份子僅站在被上訴人
          後方，上訴人己○○則自行走於前方，並無人押住上
          訴人己○○之行為（見原法院檢察署92年度他字第34
          65號卷第10頁），自亦難認被上訴人有何脅上訴人己
          ○○之行為。
        證人即上訴人己○○之女丙○○於本院雖證稱：「被
          上訴人有跟二個女生（其中有一個胖胖的女生）到我
          房間…其中一個胖胖的女人打了我一下他們一直在翻
          東西…拿了很多本子，但不知道是什麼…他們一直問
          我跟妹妹東西在哪裡，我跟妹妹不知道什麼事情就一
          直哭，他們問我們，我們就說不知道，阿靜阿姨就打
          我，看到他們一直在翻東西，他們就一直在罵，不知
          道他們在罵什麼，然後就下樓…（被上訴人）打我一
          下找不到東西，回來又推我一下，我跟妹妹一直哭」
          等語。惟，詢問證人丙○○「當天爸爸、媽媽在家嗎
          」？答以：「大家都在家」。再問：「當時你知當爸
          爸、媽媽在客廳嗎」？答以：「不知道」（見本院卷
          (二)第119 頁反面）。證人丙○○既不知悉上訴人等之
          所在，自無從證明上訴人等簽具借據等文書係受強暴
          脅迫，其證詞亦不足採為有利上訴人等之證據。
        綜上，足認上訴人己○○、丁○○係出於自由意志簽
          署借據、本票、讓渡書，並無任何強暴脅迫之情事；
          上訴人等告訴被上訴人上開行為涉嫌妨害自由案件，
          亦經板橋地方法院檢察署檢察官以92年度偵字第2066
          5 號、93年度偵字第13052 號不起訴處分書予以不起
          訴處分、台灣高等法院檢察署亦以94年度上聲議字第
          1229號處分書駁回再議、原法院以94度聲判字第43號
          裁定駁回上訴人己○○交付審判之聲請，分別有不起
          訴處分書、裁定書可按（見原法院卷(一)229-231 頁、
          原法院卷(二)第209 頁），益見上訴人己○○抗辯遭脅
          迫簽寫借據等情，無足憑採。
    2.被上訴人主張：伊依上訴人己○○指示，自90年7 月16日
      起至92年7 月7 日止，陸續匯款10萬元至50餘萬元不等之
      金額共28次，至上訴人己○○設於誠泰銀行松江分行0000
      00000000號帳戶，合計4,887,800 元等語（詳如附表一）
      ；上訴人己○○則抗辯：未收受如附表一編號2 所示50萬
      元匯款云云。查：
      (1)被上訴人主張匯款如附表一所示款項，至己○○設於誠
        泰銀行松江分行000000000000號帳戶，合計4,837,800
        元之事實，經本院提示本院卷第73至100 頁被上訴人匯
        款時所填具之申請書，上訴人己○○對該匯款總金額不
        爭執（見本院卷(一)第283 頁反面、286-290 頁、本院卷
        (二)第4 頁），自堪認被上訴人主張「交付」匯款4,887,
        800 元予上訴人己○○之事實為真。
      (2)上訴人己○○雖於97年10月2 日具狀，否認收受如附表
        一編號2 所示之匯欺50萬元（見本院卷(一)第286 頁），
        惟，被上訴人確實於90年7 月31日在蘆洲光華路郵局，
        匯款50萬元至己○○設於誠泰銀行松江分行0000000000
        00號帳戶，有被上訴人提出之匯款單為證（見本院卷(一)
        第74頁），上訴人己○○事後空言否認未收受該50萬元
        之匯款，不足採信。
    3.被上訴人主張：伊依上訴人己○○指示於92年2 月20日，
      匯款666,000 元至訴外人童有弟設於台新銀行城東分行00
      000000000000號帳戶等語；上訴人對此不爭執（見本院卷
      (一)第283 頁、第290 頁卷(二)第4 頁反面），自堪信為真實
      。上訴人己○○雖抗辯：此筆匯款係被上訴人清償向伊借
      款之款項云云，惟經被上訴人否認，上訴人己○○又未舉
      證證明其與被上訴人間，有借貸該666,000 元之意思表示
      合意及交付金錢之事實，自無可採。
    4.被上訴人主張：伊於91年12月9 日起至92年7 月17日，陸
      續自銀行提領現金交付上訴人己○○，上訴人己○○即於
      同日分別將11萬元至134 餘萬元不等之金額，匯入訴外人
      林美秀設於板橋農會社後辦事處000000000000號帳戶、己
      ○○設於誠泰銀行松江分行000000000000號、0000000000
      00號帳戶，合計4,643,000 元等語（詳如附表二所示）；
      上訴人己○○對該匯款金額不爭執（見本院卷(二)第4 頁反
      面），應可信為真實。次查：
      (1)上訴人己○○雖抗辯：伊經手此等款項係被上訴人向伊
        借票，由被上訴人支付用來兌現借用支票，以供訴外人
        李秋月等人提領或繳交被上訴人之保費云云；但為被上
        訴人否認。查，上訴人己○○提出由訴外人李秋月等人
        具名兌領之支票，均係上訴人己○○本人簽發其設於誠
        泰銀行松江分行000000000000號帳戶之支票，有支票正
        反面影本可證（見本院卷(一)第301-362頁） ，此係「李
        秋月等人」與「上訴人己○○」間之票款關係，「李秋
        月等人」與「被上訴人」間有何債權債務關係？「被上
        訴人」與「上訴人己○○」間有何借票之法律關係？上
        訴人己○○則未提出任何證據以實其說，其抗辯「借票
        」乙節，尚難信為真實。
      (2)上訴人己○○又抗辯：被上訴人於92年7 月17日匯入伊
        設於誠泰銀行松江分行000000000000號帳戶之58萬元，
        係被上訴人借用伊簽發票面金額1,141,000 元支票，因
        被上訴人僅籌得35萬元，不足部分，商請伊透過訴外人
        林碧雲代向訴外人陳絹子借款50萬元，伊經被上訴人同
        意再簽發92年7 月17日票面金額58萬元之支票交林碧雲
        轉陳絹子收執以為清償；伊另自上訴人丁○○帳戶內提
        領30萬元，合計補足115萬元以兌現該1,141,000元之支
        票，被上訴人匯入之58萬元即係再兌現被上訴人再借用
        支票之票款云云，但為被上訴人否認。查：
        上訴人己○○所稱票面金額1,141,000 元或58萬元支
          票，均係上訴人己○○本人簽發其設於誠泰銀行松江
          分行000000000000號帳戶之支票，事後由訴外人張淑
          芬、陳絹子（林碧雲背書）具名兌領，有支票影本在
          卷可憑（見本院卷(一)第362 、365 頁），此係「張淑
          芬、林碧雲、陳絹子」與「上訴人己○○」間之票款
          關係，尚不足以證明「張淑芬、林碧雲、陳絹子」與
          「被上訴人」間有借貸關係，以及「被上訴人」與「
          上訴人己○○」間有借票之法律關係。
        證人林碧雲於刑案中雖證稱：「（問：92年7 月間是
          否曾代己○○向別人借款）是。（問：借款金額多少
          ？）我是向前已退休員工陳小姐借50萬元…當時己○
          ○坐我旁邊，我聽到他在講手機，我問他是否是張小
          姐，他說是，手機說完之後，己○○問我要借50萬元
          有嗎，我說我沒有，己○○麻煩我跟陳小姐借錢，我
          就打電話給陳小姐，陳小姐…要求我在己○○的支票
          背書…對方大概把錢匯到他（己○○）的帳戶…（問
          ：當時己○○有無說是誰要借錢？）有，她說是乙○
          ○要借錢…據己○○跟我說當時乙○○有一筆100 多
          萬元的票要過，缺50萬元…己○○跟我說乙○○要50
          萬元，我不認識乙○○…」等語（見臺灣板橋地方法
          院94年度訴字第1388號卷(一)第35頁）。惟，證人林碧
          雲不認識被上訴人，關於被上訴人有一筆100 多萬元
          的票要兌現，被上訴人要借款50萬元等情，又係上訴
          人己○○告訴證人林碧雲而來，足認證人林碧雲非現
          場見聞被上訴人向上訴人己○○借用票面金額1,141,
          000 元及58萬元支票事實之人，則證人林碧雲之證詞
          自不足採為有利上訴人趙御之證據。況，上訴人己○
          ○所述被上訴人要兌現之支票，不足額為「80萬元」
          （含代向訴外人陳絹子借用之50萬元及上訴人丁○○
          帳戶內之30萬元），核亦與被上訴人匯入「58萬元」
          之金額不符，益見上訴人己○○此部分之抗辯，非可
          採信。
        證人林美秀於本院證稱：「（問：是不是認識兩造？
          ）不認識被上訴人，己○○是因為拉保險認識的（問
          ：跟兩造之間有無資金往來？）沒有，我自己本身玩
          香港六合彩，談論之下己○○也加入，沒有跟乙○○
          交談過…（問：兩造之間除了簽賭之外有無資金往來
          ？）沒有（問：己○○交給妳的票都支付賭金，有無
          其他用途？）都是為了要支付賭金（問：提示這些票
          是不是支付賭金的？）只要交給我的票都要支付賭金
          （問：被上訴人是否曾經有交票給上訴人？）我不認
          識被上訴人」等語（見本院卷(二)第5 頁反面-7頁）。
          證人甲○○不認識被上訴人，除與上訴人己○○因簽
          賭事有支票往來外，與被上訴人間無任何資金往來，
          足認證人林美秀自亦非現場見聞被上訴人向上訴人己
          ○○借票之人，是證人甲○○上開證詞，尚不足以證
          明被上訴人有向上訴人己○○借票使用之事實。證人
          林美秀雖又證稱：「上訴人己○○有一次打電話給我
          說我的朋友『阿靜』要簽賭，妳就給她簽，有一次『
          阿靜』打電話來簽賭過，但是我不確定是被上訴人」
          等語（見本院卷(二)第7 頁），然證人不確定打電話之
          人係被上訴人，縱係被上訴人打電話簽賭屬實，亦與
          被上訴人是否向上訴人己○○借票無涉。
        綜上，上訴人己○○此部分之抗辯，無足採信。
    5.被上訴人主張：伊於91、92年間陸續交付7 萬至134 餘萬
      元款項予上訴人己○○，合計5,825,236 元，上訴人己○
      ○則簽發其設於誠泰銀行松江分行000000000000號帳戶，
      同面額支票予伊收執，以為清償之用，但均遭退票等語（
      詳如附表三所示）；上訴人己○○則抗辯該等票據係被上
      訴人向伊借票云云。查：
      (1)上訴人己○○不否認被上訴人持有其所簽發上開支票，
        遭退票金額為5,825,236元（見本院卷(一)第283頁反面）
        ，復有被上訴人提出之支票及退票理由單各16紙為證（
        見本院卷(一)第109-116頁），應堪信為真實。
      (2)查閱上開支票及退票理由單，其中票號KC0000000 、KC
        0000000、KC0000000、KC0000000號（見本院卷(一)第113
        -116頁）之受款人記載為「力鋼精密企業有限公司」，
        核與上訴人己○○供稱「（問：支票是開給力鋼精密嗎
        ？）是，力鋼的簿子在乙○○處，由乙○○負責」（見
        板橋地方法院檢察署92年度偵字第20665 號卷第12頁反
        面）等語相符，則被上訴人此部分之主張，即非全然無
        據。
      (3)按當事人之一方對他方負金錢或其他代替物之給付義務
        而約定以之作為消費借貸之標的者，亦成立消費借貸，
        民法第474 條第2 項定有明文。本件被上訴人持有此部
        分票據得對上訴人己○○請求給付之票款權利，事後已
        與上訴人己○○結算為借款2 千萬元之一部，詳如前述
        ，是依上開規定，被上訴人與上訴人己○○就此部分票
        款，亦應成立消費借貸之法律關係。
      (4)上訴人己○○雖抗辯上開退票支票均係被上訴人借用云
        云，惟經被上訴人否認，上訴人己○○又未能舉證證明
        確有「借票」之事實，所辯即無足取。
    6.被上訴人又主張：伊於91年11月26日起至92年7 月22日止
      ，陸續自伊設於蘆洲市農會00000000000 帳號、伊管理張
      宗雄設於蘆洲市農會00000000000 帳戶、力鋼精密企業有
      限公司設於蘆洲市農會0000000000帳戶，共提領2,830,00
      0 元，交付予上訴人己○○（詳如附表四）；伊又於92年
      1 月、5 月間陸續以保單質借方式，交付30餘萬至60萬元
      不等款項，合計1,800,000 元予上訴人己○○等語（詳如
      附表五）；上訴人己○○則抗辯：未收受該等款項云云。
      查：
      (1)被上訴人自上述各該帳戶共提領2,830, 000元之事實，
        業據提出存摺取款憑條為證（見本院卷(一)第117-123 頁
        ）；被上訴人曾以保單質借1,800,000 元之事實，上訴
        人己○○對此不爭執（見本院卷(二)第5 頁），並有臺灣
        人壽保險股份有限公司保單貸款審查表為證（見本院卷
        (一)第124- 129頁），均堪信為真實。
      (2)被上訴人與上訴人己○○事後就此部分款項，已結算為
        2 千萬元借款之一部，詳如前述，則依上開民法第474
        條第2 項規定，被上訴人與上訴人己○○間就此部分款
        項，亦應認已成立借貸關係。
    7.綜上所述，足認被上訴人與上訴人己○○間，確有借貸2
      千萬元之意思表示合致；被上訴人並已以匯款4,837,800
      元至上訴人己○○帳戶、依上訴人己○○指示匯款666,00
      0 元至訴外人童有弟帳戶、提領現金交上訴人己○○合計
      4,643,000 元，由上訴人己○○匯入其本人或訴外人林美
      秀帳戶之方式，「交付」該等款項；其餘退票借款5,825,
      236 元、現金債權2,830,00 0元，保單借款1,800,000 元
      部分，二人又於事後結算，確認為「借款2 千萬元」之一
      部，並由上訴人己○○書立2 千萬元借據為證，再由上訴
      人丁○○連帶保證，則被上訴人主張上訴人己○○向其借
      貸2 千萬元，應於93年2 月3 日清償等情，自堪信為真實
      。
  (二)上訴人丁○○於92年8 月3 日借據連帶保證人上簽名，是否
    受脅迫？可否依據民法第198 條拒絕履行？
    上訴人丁○○係出於自由意志，在系爭借據連帶保證人處簽
    名，並無強暴脅迫之情事，已如前述，則其此部分之抗辯，
    自無足取。
  (三)上訴人己○○是否受脅迫簽發系爭2 千萬本票？可否依據民
    法第198 條拒絕履行？上訴人己○○可否依據該本票之原因
    關係（借貸）不存在，拒絕給付系爭2 千萬元？
    被上訴人請求先依據消費借貸及連帶保證之法律關係，請求
    上訴人連帶給付2 千萬元，應予准許，則其另依票據及不當
    得利之法律關係，請求上訴人己○○給付票款2 千萬元部分
    ，毋庸再予審究，則上訴人己○○是否受強暴脅迫而簽具系
    爭本票，亦毋庸再予論述，併予敘明。
六、綜上所述，被上訴人主張上訴人己○○借用2 千萬元，約定
    於93年2 月3 日清償，並由上訴人丁○○連帶保證等語，堪
    信為真實，則被上訴人依據消費借貸及連帶保證之法律關係
    ，請求上訴人己○○、丁○○連帶給付2 千萬元及自起訴狀
    繕本送達後之94年8 月19日起至清償日止，按年息百分之五
    計算之利息，於法有據，應予准許，原審判命上訴人如數給
    付，於法並無不合。上訴意旨指摘原判決不當，求予廢棄改
    判，為無理由，應予駁回。
七、本件事證已明，兩造其餘攻擊防禦方法及爭點，核與本件判
    決結果無涉，爰不一一論述。
八、據上論結，本件上訴為無理由，依民事訴訟法第449 條第1
    項、第85條第2 項，判決如主文。
中    華    民    國    98    年    1     月    20    日
                    民事第十五庭
                        審判長法  官  林恩山
                              法  官  郭松濤
                              法  官  陳雅玲
正本係照原本作成。
如不服本判決，應於收受送達後20日內向本院提出上訴書狀，其
未表明上訴理由者，應於提出上訴後20日內向本院補提理由書狀
（均須按他造當事人之人數附繕本）上訴時應提出委任律師或具
有律師資格之人之委任狀；委任有律師資格者，另應附具律師資
格證書及釋明委任人與受任人有民事訴訟法第466條之1第1項但
書或第2項（詳附註）所定關係之釋明文書影本。
中    華    民    國    98    年    1     月    20    日
                              書記官  葉國乾
附註：
民事訴訟法第466條之1（第1項、第2項）：
對於第二審判決上訴，上訴人應委任律師為訴訟代理人。但上訴
人或其他法定代理人具有律師資格者，不在此限。
上訴人之配偶、三親等內之血親、二親等內之姻親，或上訴人為
法人、中央或地方機關時，其所屬專任人員具有律師資格並經法
院認為適當者，亦得為第三審訴訟代理人。
附表一（被上訴人直接匯入己○○帳戶）：
1.90年07月16日匯款100,000 元。
2.90年07月03日匯款500,000 元。
3.90年08月06日匯款240,000 元。
4.90年10月09日匯款 50,000 元。
5.90年10月16日匯款110,000 元。
6.90年12月21日匯款103,000 元。
7.90年12月31日匯款150,000 元。
8.91年01月15日匯款258,000 元。
9.91年02月07日匯款130,000 元。
10.91年02月22日匯款110,000 元。
11.91年03月11日匯款200,000 元。
12.91年03月18日匯款120,000 元。
13.91年04月04日匯款 92,000 元。
14.91年04月10日匯款 40,000 元。
15.91年04月30日匯款170,000 元。
16.91年07月01日匯款150,000 元。
17.91年07月15日匯款300,000 元。
18.91年07月22日匯款100,000 元。
19.91年07月23日匯款 70,000 元。
20.91年07月30日匯款100,000 元。
91年08月27日匯款200,000 元。
91年08月28日匯款 50,000 元。
91年09月16日匯款220,000 元。
91年10月29日匯款 85,000 元。
91年12月10日匯款196,400 元。
92年03月18日匯款150,000 元。
92年06月30日匯款543,400 元。
92年07月07日匯款350,000 元。
以上合計4,887,800 元。
附表二（被上訴人交付現金，由己○○匯入自已或他人帳戶）：
1.91年12月09日交付現金110,000 元，由己○○於同日將該款項
  匯入訴外人林美秀設於板橋農會社後辦事處000000000000號帳
  戶。
2.92年03月04日交付現金320,000 元，由己○○於同日將該款項
  匯入己○○設於誠泰銀行松江分行000000000000號帳戶。
3.92年04月21日交付現金2,000,000 元，由己○○於同日將該款
  項匯入己○○設於誠泰銀行松江分行000000000000號帳戶。
4.92年04月30日交付現金833,000 元，由己○○於同日將該款項
  匯入己○○設於誠泰銀行松江分行000000000000號帳戶。
5.92年05月05日交付現金700,000 元，由己○○於同日將該款項
  匯入己○○設於誠泰銀行松江分行000000000000號帳戶。
6.92年06月18日交付現金100,000 元，由己○○於同日將該款項
  匯入己○○設於誠泰銀行松江分行000000000000號帳戶。
7.92年07月17日交付現金580,000 元，由己○○於同日將該款項
  匯入己○○設於誠泰銀行松江分行000000000000號帳戶。
以上合計4,643,000元。
附表三（上訴人簽發支票借款）：
1.上訴人簽發票號KC0000000 、發票日91/12/07、面額70,000元
  支票借款70,000元。
2.上訴人簽發票號KC0000000 、發票日91/12/07、面額80,000元
  支票借款80,000元。
3.上訴人簽發發票日92/07/26、面額796,356 元支票，借款796,
  356 元。
4.上訴人簽發票號KC0000000 、發票日92/07/31、面額416,700
  元支票借款416,700 元。
5.上訴人簽發票號KC0000000 、發票日92/08/05、面額570,000
  元支票借款570,000 元。
6.上訴人簽發票號KC0000000 、發票日92/08/06、面額738,000
  元支票借款738,000 元。
7.上訴人簽發票號KC0000000 、發票日92/18/12、面額601,380
  元支票借款601,380 元。
8.上訴人簽發票號KC0000000 、發票日92/09/15、面額1,212,00
  0 元支票借款1,212,000 元。
9.上訴人簽發票號KC0000000 、發票日92/09/30、面額1,340.80
  0 元支票借款1,340,800 元。
以上合計5,825,236元。
附表四（被上訴人交付現金予己○○）：
1.91年11月26日交付現金140,000元。
2.91年12月02日交付現金150,000元。
3.92年03月28日交付現金690,000元。
4.92年03月31日交付現金600,000元。
5.92年07月14日交付現金550,000元。
6.92年07月15日交付現金150,000元。
7.92年07月22日交付現金550,000元。
以上合計2,830,000元。
附表五（被上訴人以保單質借方式，借款予己○○）：
1.上訴人於92年01月21日以台灣人壽保險公司保單00000000000
  號、0000000000號，各質借30萬元，交付現金60萬元予己○○
  。
2.上訴人於92年01月28日以台灣人壽保險公司保單00000000000
  號、0000000000號、0000000000號，各質借8 萬、8 萬、38萬
  元，合計交付現金54萬元予己○○。
3.上訴人於92/05/06以新光人壽保險公司保單3AAN0371、1AA661
  94、EAAC3760、2NAA0505、2BAA0118、1CA00212、1CA00224、
  2NAA0517、2BAA0120號，各質借12,000元、40,000元、22,000
  元、68,000元、27,000元、49,000元、49,000元、62,000元、
  27,000 元，合計交付現金356,000元予己○○。
4.上訴人於92/05/06以新光人壽保險公司保單9PA02335、CBA001
  89、 CPA13327、CPA13315、CPA13273號，各質借221,000 元
  、9,000 元、14,000元、32,000元、28,000元，合計交付現金
  304,000元予己○○。
以上合計1,800,000元。


司法院資訊處製作；財團法人民間司法改革基金會備份。
